臺灣臺南地方法院刑事判決
111年度金訴字第203號
公  訴  人  臺灣臺南地方檢察署檢察官
被      告  NGUYEN VAN TRANG(阮文莊)





上列被告因洗錢防制法等案件，經檢察官提起公訴（111年度偵
緝字第327號），本院判決如下：
    主  文
NGUYEN VAN TRANG(阮文莊)犯洗錢防制法第十四條第一項之洗錢
罪，處有期徒刑參月，併科罰金新臺幣貳萬元，罰金如易服勞役
，以新臺幣壹仟元折算壹日。
犯罪所得新臺幣壹萬元沒收，於全部或一部不能沒收或不宜沒收
時，追徵其價額。
    事  實
一、NGUYEN VAN TRANG（阮文莊）因把玩星城online遊戲，知悉
    該遊戲之虛擬貨幣可在網路上買賣，遂以新臺幣（下同）1
    千元購入14萬之虛擬貨幣，再以1千元售出12萬5千虛擬貨幣
    之方式，在網路從事星城online遊戲虛擬貨幣之買賣。其為
    匯錢回越南家中，竟基於詐欺取財及借用他人之帳戶以掩飾
    或隱匿詐欺犯罪所得之犯意，先於民國110年7月22日前之某
    時，在不詳地點，借用不知情之友人NGUYEN VAN QUYNH（下
    稱：阮文瓊，涉犯詐欺罪嫌部分，另經檢察官為不起訴處分
    ）所申辦有網路匯款功能之玉山銀行帳號000-000000000000
    0號帳戶資料後，於110年7月22日18時許，以「安安」名義
    ，透過LINE通訊軟體連絡吳鳳，表示有星城online遊戲虛擬
    貨幣可出售云云，吳鳳為購買星城online遊戲虛擬貨幣，陷
    於錯誤，於110年7月22日18時59分許，以手機透過網路銀行
    轉匯1萬元至阮文瓊上開玉山銀行帳戶。嗣於7月23日吳鳳因
    登入星城online遊戲帳號時遭停權，向該星城online遊戲公
    司查詢後才知所購之虛擬貨幣有問題而遭停權。吳鳳於7月2
    6日向警方報案，經警追查，發現吳鳳前開匯款帳號持有人
    為阮文瓊，經通知阮文瓊到案後說明後，發現吳鳳匯款之1
    萬元業經阮文瓊提領現金轉匯至阮文莊越南家人，始查悉上
    情。
二、案經吳鳳告訴暨桃園市政府警察局平鎮分局報請臺灣臺南地
    方檢察署檢察官偵查起訴。
    理  由
一、按被告以外之人於審判外之陳述，雖不符刑事訴訟法第159
    條之1至第159條之4之規定，而經當事人於審判程序同意作
    為證據，法院審酌該言詞陳述或書面陳述作成時之情況，認
    為適當者，亦得為證據。又當事人、代理人或辯護人於法院
    調查證據時，知有第159條第1項不得為證據之情形，而未於
    言詞辯論終結前聲明異議者，視為有前項之同意，同法第15
    9條之5亦有明定。查本件檢察官、被告就本判決下列所引被
    告以外之人於審判外陳述之證據能力均不予爭執，迄至言詞
    辯論終結，亦未對該等證據之證據能力聲明異議，本院審酌
    該些供述證據作成時，核無違法取證或其他瑕疵，認為以之
    作為本案之證據屬適當，自有證據能力。其餘用以認定被告
    犯罪事實之非供述證據，均查無違反法定程序取得之情形，
    依刑事訴訟法第158條之4反面規定，亦具證據能力。
二、認定本件犯罪事實之證據及理由：
　  被告阮文莊雖坦承有在從事星城online遊戲虛擬貨幣之網路
    買賣，惟否認有何詐欺犯行，辯稱：伊向玩星城online遊戲
    之人買遊戲幣，再轉賣給需要的人。伊買賣對象均是越南人
    ，不會有台灣人。本件向伊買遊戲幣的人欠的錢，累積到1
    萬元才匯給我，因為是網路買賣，伊也不知道匯款者是誰？
    伊願意賠償1萬元給被害人。經查：
　㈠被害人吳鳳於上開時間，在LINE軟體上遭人以買賣星城onl-i
    ne遊戲虛擬貨幣為由，陷於錯誤而匯款3千元及1萬元共2次
    至阮文瓊帳號之事實，業據吳鳳於警詢中指證歷歷（警卷第
    49-50頁），且有告訴人吳鳳與暱稱「安安」之詐騙集團成
    員LINE對話紀錄翻拍照片3張、告訴人吳鳳本件匯款轉帳紀
    錄擷取照片2張、桃園市政府警察局平鎮分局宋屋派出所受
    理詐騙帳戶通報警示簡便格式表2張、同所受(處)理案件證
    明單、受理各類案件紀錄表1份、金融機構聯防機制通報單2
    紙、阮文瓊之玉山銀行帳號000-0000000000000號帳戶存摺
    封面、提款卡正反面影本各1份、玉山銀行帳號000-0000000
    000000號帳戶交易記錄擷圖2張、玉山銀行集中管理部110年
    8月30日玉山個（集）字第1100072648號函暨附件阮文瓊帳
    戶開戶資料等在卷可稽，自可信為真實。
　㈡被告阮文莊於本院審理時自承：「星城online遊戲裡面的中
    文我看不懂，但大約買賣的方式我都知道」、「這個遊戲很
    簡單，只要有人教一次就看得懂，或是用GOOGLE翻譯」、「
    我買進1000元台幣等於14萬遊戲幣，我賣出去的1000元台幣
    等於12萬5千元」、（如果跟你買了，你要如何將星幣給別
    人？）「這個很簡單，在裡面可以自己傳」、「有人跟我買
    2、3千元，累積下來到1萬元才給我」、「買的人是越南人
    」（本院卷第96頁、第98-99頁）。被告阮文莊於本件案發
    期間確有透過網路進行星城online遊戲虛擬貨幣之買賣，實
    可認定。
　㈢阮文瓊因受被告阮文莊之託，提供其可供網路匯款功能前開
    玉山銀行帳戶號碼與阮文莊，於案當日6、7時經阮文莊以M-
    ESSENGER通知1萬元已匯入，再自行提領1萬元現金，交給雜
    貨店老闆娘黃美鳳轉匯至被告阮文莊指定之越南帳戶等情，
    業據阮文瓊到庭證述明確（本院卷83-86頁），核與黃美鳳
    於偵查中證述情節相符（偵一卷第28頁），亦可採信。
　㈣被告阮文莊雖辯稱伊買賣星城online遊戲虛擬貨幣之對象均
    是越南人，本件匯款給伊之人亦是越南人（本院卷第34頁、
    第99頁）。惟依前開事證所示，被害人吳鳳經詐騙購買星城
    online遊戲虛擬貨幣，其以網路匯出款項之帳號即係阮文瓊
    前開玉山銀行帳號，而該帳號在本件案發期間，復係阮文莊
    通知阮文瓊何時匯款入帳，若非被告阮文莊向被害人吳鳳 
    詐騙，被告阮文莊如何於當日掌握被害人吳鳳匯款的時間，
    而得以即時通知阮文瓊提款？若非被告阮文莊提供阮文瓊帳
    戶號碼，被害人吳鳳如何知悉該帳戶號碼？且將其帳戶內之
    金錢以網路匯款方式匯入阮文瓊前開玉山銀行帳戶？被害人
    吳鳳匯出之款項其中1萬元，係被告阮文莊通知阮文瓊提領
    後，再轉匯至被告阮文莊越南家人之帳戶中，被告阮文莊顯
    係最後獲該筆款項利益之人，若非被告阮文莊所為，實難想
    像，有任何與被告阮文莊不相干之人會特意匯款1萬元再轉
    帳至其家人之帳號內？被告阮文莊辯稱，與其進行星城onl-
    ine遊戲虛擬貨幣買賣之人均為越南人，則該越南人為何會
    知悉阮文瓊前開玉山銀行帳號？並於網路上提供給被害人吳
    鳳匯款？該越南人為何要將被害人吳鳳匯款1萬元至阮文瓊
    帳號之事通知被告阮文莊？被告阮文莊所辯均與常情不符，
    自難採信。
　㈤況查，被告阮文莊於本院審理時自陳，星城online遊戲雖係
    中文，惟因該遊戲很簡單，只要有人教導一次就看得懂，或
    是用GOOGLE翻譯（本院卷第96頁）。對照前揭與暱稱「安安
    」之詐騙集團成員LINE對話紀錄翻拍照片3張（警卷第65頁
    、第67頁、第69頁），對話內容中英文交雜，其中中文均甚
    簡單，透過GOOGLE翻譯，實不難達成。被告前揭自承可以GO
    OGLE翻譯進行星城online遊戲，則透過GOOGLE翻譯進行網路
    虛擬貨幣之買賣，即非不可能。
　㈥綜上所述，本件向被害人吳鳳以星城online遊戲虛擬貨幣買
    賣為由，向其詐騙1萬3千元之人即係被告阮文莊。被告阮文
    莊辯稱諸語，要係事後卸責之詞，均難採信。本件事證明確
    ，被告犯行實可認定。
三、論罪科刑：
  ㈠查被告基於詐取他人財物及洗錢之犯意，以星城online遊戲
    虛擬貨幣買賣為由，透過LINE軟體詐騙被害人吳鳳，使被害
    人吳鳳陷於錯誤而匯款1萬3千元至被告阮文莊當時向阮文瓊
    借用之帳戶內，藉此詐騙財物得逞。其並以匯入阮文瓊之帳
    戶，再通知阮文瓊提領現金而掩飾、隱匿詐騙款項之去向及
    所在，核被告所為係犯洗錢防制法第2條第2款、第14條第1
    項之洗錢罪，及刑法第339條第1項之詐欺取財罪。公訴意旨
    雖認被告阮文莊所為係幫助洗錢罪及幫助詐欺取財罪，本院
    審理後認被告係上開犯罪之正犯，並非幫助犯，惟社會基本
    事實同一，爰依法變更起訴法條如上（最高法院95年度台上
    字第354號判決意旨參照）。被告阮文莊所犯詐欺取財罪及
    洗錢罪，係一行為觸犯二罪名，為想像競合犯，而依刑法第
    55條前段之規定，從一重之洗錢罪處斷。
  ㈡審酌被告為越南籍勞工，因疫情而延期離台，有其個人資料1
    紙在卷可參（警卷第29頁）。其為延期離台期間之生計而為
    本件詐欺犯行，並為掩飾、隱匿詐欺所得之去向及所在，向
    阮文瓊借用其帳戶進行網路匯款，所為影響社會金融交易秩
    序，惟其詐騙款項僅1萬元，金額不大，犯後雖未與被害人
    吳鳳達成和解，惟表示願賠償被害人吳鳳。並念被告違犯本
    案前尚無刑事前案紀錄，有其前案紀錄表在卷可稽，及其自
    陳學歷為高中畢業，未婚，目前在移民署高雄收容所收容中
    等一切情狀，量處如主文所示之刑，並就所處罰金刑部分諭
    知易服勞役之折算標準，以示懲儆。
四、末查「犯第14條之罪，其所移轉、變更、掩飾、隱匿、收受
    、取得、持有、使用之財物沒收之」、「犯罪所得，屬於犯
    罪行為人者，沒收之。但有特別規定者，依其規定。前二項
    之沒收，於全部或一部不能沒收或不宜執行沒收時，追徵其
    價額」，洗錢防制法第18條第1項前段、刑法第38條之1第1
    項、第3項分別定有明文。本件被告阮文莊以詐欺、洗錢方
    式取得之1萬元，核屬洗錢取得之財產，亦為犯罪所得，依
    前揭規定，自應諭知沒收，並諭知於全部或一部不能沒收或
    不宜沒收時，追徵其價額。
據上論斷，應依刑事訴訟法第299條第1項前段、第300條，洗錢
防制法第2條第2款、第14條第1項、第18條第1項，刑法第11條、
第339條第1項、第55條、第42條第3項、第38條之1第1項、第3項
，刑法施行法第1條之1第1項，判決如主文。
本案經檢察官蔡宗聖提起公訴，檢察官陳于文到庭執行職務　　
中　　華　　民　　國　　111 　年　　4 　　月　　22　　日
　　　　　　      刑事第三庭    審判長法　官  陳振謙
　　　　　　                          法  官  蔡直青
                                      法  官  茆怡文
以上正本證明與原本無異。
如不服本判決應於收受本判決後20日內向本院提出上訴書狀，並
應敘述具體理由。其未敘述上訴理由者，應於上訴期間屆滿後20
日內向本院補提理由書狀（均須按他造當事人之人數附繕本）「
切勿逕送上級法院」。 
  　　　　　　　　　　　　　　      　書記官　黃憶筑
中　　華　　民　　國　　111 　年　　4 　　月　　22　　日
附錄本案論罪科刑法條全文：
中華民國刑法第339條（普通詐欺罪）：
意圖為自己或第三人不法之所有，以詐術使人將本人或第三人之
物交付者，處5年以下有期徒刑、拘役或科或併科50萬元以下罰
金。
以前項方法得財產上不法之利益或使第三人得之者，亦同。
前二項之未遂犯罰之。

洗錢防制法第2條：
本法所稱洗錢，指下列行為：
一、意圖掩飾或隱匿特定犯罪所得來源，或使他人逃避刑事追訴
    ，而移轉或變更特定犯罪所得。
二、掩飾或隱匿特定犯罪所得之本質、來源、去向、所在、所有
    權、處分權或其他權益者。
三、收受、持有或使用他人之特定犯罪所得。
　　
洗錢防制法第14條：
有第二條各款所列洗錢行為者，處7年以下有期徒刑，併科新臺
幣5百萬元以下罰金。
前項之未遂犯罰之。
前二項情形，不得科以超過其特定犯罪所定最重本刑之刑。